【裁判字號】    99,竹簡,385
【裁判日期】    991203
【裁判案由】    返還消費借貸款
【裁判全文】
臺灣新竹地方法院民事簡易判決         99年度竹簡字第385號
原      告  華山產物保險股份有限公司
法定代理人  清理人財團法人保險事業發展中心
代  表  人  賴清祺
訴訟代理人  劉晊宏
被      告  董啟東
上列當事人間請求返還消費借貸款事件，本院於民國99年11月29
日辯論終結，判決如下：
      主  文
被告應給付原告新台幣壹拾玖萬肆仟佰零肆元及自民國94年7月
8日起至清償日止，按年息百分之13計算之利息。
原告其餘之訴駁回。
訴訟費用新台幣貳仟壹佰元由被告負擔。
本判決第一項得假執行。
    事實及理由
一、原告訴之聲明：
  (一)被告應給付原告新台幣(下同)194,304元，及自民國88年3
      月30日起至清償日止，按年息百分之13計算之利息。
  (二)訴訟費用由被告負擔。
二、事實摘要：
  (一)原告主張：
      １、原告華山產物保險股份有限公司原名稱為太平產物保
          險股份有限公司，後更名為華山產物保險股份有限公
          司，又因原告於民國98年1 月17日經金管會勒令停業
          ，業務之經營及財產之管理處分權已移交予清理人「
          華山產物保險股份有限公司清理人財團法人保險事業
          發展中心」，故原告之法定代理人已變更為「清理人
          財團法人保險事業發展中心」，合先敘明。
      ２、又被告董啟東於87年10月30日向訴外人亞太銀行新竹
          分行借款20萬元，並由原告為保險人，因被告逾期未
          能還款，原告乃於87年12月30日依保險契約賠償亞太
          銀行新竹分行194,304元後，依保險法第53條第1項規
          定，亞太銀行新竹分行對被告債權即移轉予原告，惟
          被告迄今尚未清償，故提起本訴請求被告清償積欠之
          借款及約定遲延利息。
  (二)被告則以：被告確有跟亞太銀行借款20萬元，後來因未能
      按時清償債務，被告曾被電話追討，惟被告事後有向朋友
      借款清償給亞太銀行，然因時間太久，已提不出證明資料
      。又本件因事隔多年，資料都流失掉了，原告將近10年才
      提出本件訴訟，如果要被告再連本帶利清償，因被告業已
      清償本件借款完畢，被告認無須償還，且原告亦應在短期
      內提出訴訟，方能向被告請求償還利息，被告就原告請求
      利息部分，提出時效抗辯等語。
三、法院之判斷：
  (一)原告主張被告於87年10月30日向訴外人亞太銀行新竹分行
      貸款20萬元，並由原告為保險人，因被告逾期未能還款，
      原告乃於87年12月30日依保險契約賠償亞太銀行新竹分行
      194,304元後，亞太銀行新竹分行即將對於被告之債權194
      ,304元移轉予原告等情，業據提出亞太商業銀行免保人小
      額信用貸款申請書、消費者信用保險保險證、賠款接受書
      、消費者貸款信用保險賠款收據暨債權移轉證明書、新竹
      郵局第40號存證信函各一紙，及放款借據二紙附卷可稽，
      核與原告主張情節相符，復經本院依職權向併購亞太銀行
      之元大商業銀行函詢原告是否確有理賠194,304 元予亞太
      銀行，經元大商業銀行於99年11月3 日具狀陳報原告確有
      理賠194,304 元予亞太銀行，而被告就本件借款計繳本金
      14,049元在案，並提出交易明細表三紙附卷可佐，足見原
      告上開主張其確有代被告清償本件借款194,304 元，應與
      實情相符，要非無據。
  (二)按當事人主張有利於己之事實者，就其事實有舉證之責任
      ，但法律別有規定，或依其情形顯失公平者，不在此限，
      此為民事訴訟法第277 條定有明文。查被告雖辯稱其事後
      有就本件債務向朋友借款清償給亞太銀行等情，惟為原告
      所否認，揆之上開規定，被告即應就此有利於己之事實負
      舉證責任，惟因被告亦自承本件因事隔多年，資料都流失
      掉了等語，既未能提出任何證據資料以實其說，即難僅據
      被告空言所述，採為有利於被告之抗辯。
  (三)再按利息、紅利、租金、贍養費、退職金及其他1 年或不
      及1年之定期給付債權，其各期給付請求權，因5年間不行
      使而消滅，且時效完成後，債務人得拒絕給付，民法第12
      6 條、第144條第1項規定甚明。經查，原告就所請求之利
      息部分，既未於其聲請支付命令之日即99年7月7日前5 年
      內，為任何中斷時效進行之行為，則原告自94年7月8日起
      5 年間之利息請求權尚未罹於消滅時效，逾此範圍則已罹
      於時效。是原告請求自94年7月8日起清償日止，依其代償
      本金194,304元按約定利率13%計算之利息，即無不合，逾
      此範圍所為利息請求，則因被告提出時效抗辯拒絕給付，
      原告自不得請求。
  (四)從而，原告依據保險代位及消費借貸之法律關係，請求被
      告給付如主文第一項所示之金額，及自94年7月8日起至清
      償日止，按約定利率計算之遲延利息，即無不合，應予准
      許，逾此部分之請求，難謂有據，應予駁回。
四、本件係依民事訴訟法第427條第1項適用簡易訴訟程序所為被
    告敗訴之判決，應依職權宣告假執行。
據上論結，本件原告之訴為一部有理由、一部無理由，依民事訴
訟法第436條第2項、第79條、第78條、第87條第1項、第389條第
1項第3款，判決如主文。
中    華    民    國    99    年    12    月    3     日
                  新竹簡易庭    法  官  王佳惠
以上正本係照原本作成。
如對本判決上訴，須於判決送達後20日內向本院提出上訴狀，如
委任律師提起上訴者，應一併繳納上訴審裁判費。
中    華    民    國    99    年    12    月    3     日
                                書記官  陳思璟

司法院資訊處製作；財團法人民間司法改革基金會備份。
